臺灣高等法院高雄分院刑事裁定        100年度交抗字第198號
                                    100年度交抗字第199號
抗  告  人
即 異 議人
即受處分人  陳炳華
上列抗告人因違反道路交通管理處罰條例，聲明異議案件，不服
台灣高雄地方法院中華民國100 年4 月29日裁定（100 年度交聲
字第20號、21號），提起抗告，本院裁定如下：
    主  文
抗告駁回。
    理  由
一、原處分意旨略以：異議人即受處分人陳炳華於民國99年6 月
    11日上午8 時53分許，駕駛車號KU-722號營業半聯結車（下
    稱系爭聯結車）於高雄縣大寮鄉（業於99年12月25日改制為
    高雄市大寮區，以下仍以原行政區域名稱稱之）光明路一段
    549 號倉庫前等待卸貨時，將系爭聯結車停放於上址前方車
    道即高雄縣大寮鄉○○路○段北向南慢車道等候，適巴逸恒
    騎乘車號672-CEJ 號重型機車沿同路段慢車道由北往南行駛
    至此，因疏未注意異議人所停放之上開車輛，而煞車不及撞
    擊系爭聯結車左後車尾，致人車倒地，受有頭部外傷、二側
    肋多處骨折併血胸及右側肱骨骨折等傷害，經送醫急救後，
    仍於同日14時許傷重不治死亡，因認異議人有「在顯有妨礙
    他車通行處所停車」、「違反道路交通安全規則肇事致人死
    亡」之違規事實，經原處分機關即高雄市政府交通局於99年
    11月29日依道路交通管理處罰條例第56條第1 項第5 款規定
    裁處罰緩新臺幣（下同）1,200 元，且因同時發生肇事致人
    死亡之結果，另經原處分機關即交通部公路總局高雄區監理
    所於99年12月1 日依同條例第61條第1 項第4 款規定吊銷異
    議人駕駛執照。
二、異議意旨略以：異議人固於前揭時地停放系爭聯結車於事發
    地點等待卸貨，惟異議人除已顯示故障閃光燈、車尾燈外，
    復同時於車後距離30公尺處放置交通錐以警示後方來車注意
    ，另依高雄縣政府警察局林園分局所繪製之道路交通事故現
    場圖可知，事發當時異議人所停放車輛緊鄰路緣，其中右前
    輪外側距離路面邊緣僅0.8 公尺，右後輪外側距離路面邊緣
    僅約0.3 公尺，均與道路交通安全規則第111 項第2 項規定
    大型車臨時停車時，其右側前、後輪胎外側距離路面邊緣不
    得逾1 公尺之規範相符，並無違規臨時停車之情事發生。再
    者，事發路段即光明路一段北向南車道分別劃設有慢車道、
    外側快車道及內側快車道，而該路段外側快車道並未禁止機
    車通行，是以，行經該路段之機車本可經由外側快車道通行
    ，即令異議人將系爭聯結車臨時停放於慢車道上，仍未有妨
    礙後方車輛通行之情形發生，故系爭交通事故雖肇致巴逸恒
    死亡之結果，惟此實係因巴逸恒酒後駕車疏未注意車前狀況
    所造成，與異議人之前揭停放車輛行為並無因果關係存在，
    因之，原處分機關認異議人有「在顯有妨礙他車通行處所停
    車」之違規行為，並肇致人死亡，而分別裁處罰鍰及吊銷駕
    駛執照，顯屬有誤，為此，爰依法聲明異議。
三、按「汽車停車時，應依下列規定：九、顯有妨礙其他人、車
    通行處所，不得停車。... 停車時應依車輛順行方向緊靠道
    路右側，但單行道應緊靠路邊停車。其右側前後輪胎外側距
    離緣石或路面邊緣不得逾40公分，在單行道左側停車時，比
    照辦理。」、「汽車駕駛人停車時，有下列情形之一者，處
    新臺幣600 元以上1200元以下罰鍰：五、在顯有妨礙其他人
    、車通行處所停車。」道路交通安全規則第112 條第1 項第
    9 款、第2 項及道路管理處罰條例第56條第1 項第5 款分別
    定有明文，本件異議人固不否認有於前開時地，將系爭聯結
    車停放於高雄縣大寮鄉○○路○段549 號倉庫前慢車道等待
    卸貨之事實，惟以前詞置辯，經查：
(一)、異議人於事發當時欲前往位於高雄縣大寮鄉○○路○段549
    號倉庫卸貨，並將系爭聯結車停放於倉庫前方北向南慢車道
    等候，適巴逸恒騎乘車號672-CEJ 號重型機車沿同路段由北
    往南慢車道行駛至此，煞車不及撞擊系爭聯結車左後車尾，
    致人車倒地，受有頭部外傷、二側肋多處骨折併血胸及右側
    肱骨骨折等傷害，經送醫急救後，仍於同日14時許傷重不治
    死亡，經原處分機關即高雄市政府交通局、交通部公路總局
    認異議人有「在顯有妨礙他車通行處所停車」、「違反道路
    交通安全規則肇事致人死亡」之違規事實，而分別依道路交
    通管理處罰條例第56條第1 項第5 款、第61條第1 項第4款
    規定分別裁處異議人罰鍰1,200 元、吊銷異議人駕駛執照之
    處分等情，除為異議人所不爭執外，復有卷附舉發違反道路
    交通管理事件通知單暨裁決書2 份、高雄市政府交通局99年
    11月16日高市交裁字第09 90049765 號查處說明函文、交通
    部公路總局高雄區監理所99年11月10日高監營字第09900699
    92號查處說明函文、高雄縣政府警察局林園分局99年11月8
    日高縣林警裁字第0990014312號查處說明函文等件可佐，而
    可認定。
(二)、本件事發路段即高雄縣大寮鄉○○路○段道路為雙向道路，
    以分隔島劃分南、北向車道，其中北向南車道劃設有快、慢
    車道分隔線，並設有內、外側快車道及慢車道等共計3 車道
    ，事發後經警前往現場測量結果，該路段北向南慢車道路寬
    為3.7 公尺，系爭聯結車車寬為2.5 公尺，該車於事發時停
    放於慢車道上，停放位置呈現略微斜停狀態，車頭朝向西南
    方向，車尾朝向東北方，車身與路緣延伸線間呈現約10度角
    ，車尾左側外緣距離快慢車道分隔線（道路交通事故現場圖
    誤植為路面邊線）約為0.4 公尺、車頭左側外緣距離快慢車
    道分隔線約為0.9 公尺等情，有異議人所涉業務過失致死案
    件卷宗所附道路交通事故現場圖暨事故現場照片可稽（見原
    審100 年度審訴字第29號影卷相驗卷第15頁、第20至22頁）
    ，且為異議人所不否認，依此，由系爭聯結車所停放之位置
    觀之，該車車寬既已寬達2.5 公尺，且停放角度亦呈現略微
    斜停狀態，車尾左側外緣距離快慢車道分隔線僅餘0.4 公尺
    ，則若後方機車沿慢車道行駛至該處時，該路面所餘空間顯
    已不足供機車車身通過，機車騎士勢必繞道至外側快車道後
    始能通過該路段，對於慢車道車輛之順暢通行，顯然已造成
    阻礙，自可認定有妨礙車輛通行之情形出現。
(三)、異議人雖辯稱：該路段並未禁止機車行駛外側快車道，故系
    爭聯結車停放慢車道上，並未造成車輛通行之障礙云云，參
    以前開業務過失致死案件所附道路交通事故現場圖及道路交
    通事故調查報告表所示（見原審100 年度審訴字第29號影卷
    相驗卷第15至18頁），未見該路段有禁止機車行駛於外側快
    車道之情形存在，佐以道路交通安全規則第99條第1 項第2
    款規定：「機器腳踏車行駛之車道，應依標誌或標線之規定
    行駛；無標誌或標線者，依下列規定行駛：..二、在已劃分
    快慢車道之道路，雙向道路應在最外側快車道及慢車道行駛
    。」，可知，機車騎士於行經上開路段時，固可行駛於慢車
    道或外側快車道，惟參諸道路交通安全規則第112 條之立法
    意旨，係為消除道路任意停放車輛，以維護交通秩序，避免
    交通秩序紊亂，是由該法條文義及規範目的觀之，倘駕駛人
    之停車，依客觀情況，已明顯導致妨礙他人、車通行或阻礙
    交通順暢，即可認已違規，自非以受處分人主觀感受為判斷
    基準。因之，認定是否構成道路交通安全規則第112 條規定
    第1 項第9 款及道路管理處罰條例第56條第1 項第5 款所規
    定顯有妨害通行之違規行為，僅需以是否有影響其他車輛正
    常通行、交通秩序是否受有影響為標準，未若刑法妨害公眾
    往來安全罪所規範需達完全阻塞道路之程度，是以，即令本
    件事發路段尚有外側快車道可供機車騎士行駛，然異議人將
    系爭聯結車停放於慢車道上，幾乎佔據該車道全部路面，造
    成該車道無法供其他車輛通行而形同虛設，難謂未影響其他
    車輛之正常通行，況且，審之機車騎士果行經該處僅因為閃
    避停放於慢車道上之系爭聯結車，而突然駛入外側快車道，
    亦將造成與快車道車輛爭道之結果，對交通順暢秩序及參與
    道路交通者之人身安全，亦均有所影響。是以，足見異議人
    辯稱車輛停放並未妨礙車輛通行云云，應非可採。
(四)、異議人雖復以：系爭聯結車停放時緊鄰路面邊緣，其中右前
    輪外側距離路面邊緣僅0.8 公尺，右後輪外側距離路面邊緣
    僅約0.3 公尺，均與道路交通安全規則第111 項第2 項規定
    大型車臨時停車時，其右側前、後輪胎外側距離路面邊緣不
    得逾1 公尺之規範相符，並無違規臨時停車之情事等語置辯
    ，然按所謂「臨時停車」乃指車輛因上、下人、客，裝卸物
    品，其引擎未熄火，停止時間未滿3 分鐘，保持立即行駛之
    狀態；又「停車」係指車輛停放於道路兩側或停車場所，而
    不立即行駛者，道路交通管理處罰條例第3 條第9 款、第10
    款分別定有明文。本件異議人於事發當時將車輛停放於慢車
    道上等待卸貨時，雖未熄火，惟其等候卸貨時間業已達20分
    鐘之久一節，業據異議人於其所涉業務過失致死案件接受警
    詢時供承明確（見原審100 年度審訴字第29號影卷警卷第2
    頁），是異議人停放車輛時間既已遠逾3 分鐘之久，揆諸上
    開道路交通管理處罰條例規定，其停放車輛於事發路段慢車
    道之行為，已屬該條例所規定之「停車」行為，非僅為「臨
    時停車」行為，應為至明；另經警前往事發現場測量結果，
    系爭聯結車車尾左側外緣距離快慢車道分隔線約為0.4 公尺
    、車頭左側外緣距離快慢車道分隔線約為0.9 公尺，俱如前
    述，依此，姑且不論該車停放時車身尚有略微斜停之情形，
    即令認該車係平行停放之狀態，且依異議人所述逕以上開測
    量結果計算該車輪胎與路緣之距離，則系爭聯結車於事發之
    際，其右側後輪胎外側與路緣間距離應為0.8 公尺【計算式
    ：路寬3.7 公尺- 車寬2.5 公尺- 左側後輪胎外側與快慢車
    道分隔線距離0.4 公尺＝0.8 公尺】、右側前輪胎外側與路
    緣間距離則為0.3 公尺【計算式：路寬3.7 公尺- 車寬2. 5
    公尺- 左側前輪胎外側與路面邊線距離0.9 公尺＝0.3 公尺
    】，顯與道路交通安全規則第112 條第2 項規定：汽車停車
    時，其右側前後輪胎外側距離緣石或路面邊緣不得逾40公分
    之規定，亦有不符，故異議人辯稱系爭聯結車停放位置與路
    緣間之距離與規定相符，並未違規停車云云，亦非可採。
(五)、異議人雖再以：被害人於事發當時有酒駕情形發生，故車禍
    係肇因於被害人酒後疏未注意車前狀況所致，與其車輛停放
    位置間，並無因果關係存在云云，然被害人於事發當時血液
    酒精濃度換算為酒測器呼氣濃度後達每公升0.68毫克一節，
    固有卷附高雄縣政府警察局交通警察隊林園分隊大寮車禍處
    理小組委託醫院實施血液中酒精濃度檢驗報告可稽（見原審
    100 年度審訴字第29號影卷警卷第9 頁），惟依道路交通管
    理處罰條例第61條第1 項第4 款規定：「汽車駕駛人，駕駛
    汽車有下列情形之一者，吊銷其駕駛執照：... 二、違反道
    路交通安全規則，..，因而肇事致人於死亡。」，可知，汽
    車駕駛人駕駛汽車僅需有違反道路交通安全規則，肇事致人
    死亡之情形，且其違規之原因事實與肇事致人受傷之結果間
    具有因果關係，即符合該條項規定之要件，而應受處罰，並
    未要求必須衡量肇事雙方當事人違規情形孰輕孰重，以決定
    何者應該受罰，故縱使肇事之一造亦有違規之情形，仍不影
    響另造違規肇事致人於死亡結果之因果關係判斷。本件異議
    人占用慢車道違規停車之事實，已如上述，且依肇事當時之
    情況判斷，若非有異議人之占用慢車道之原因事實，單純以
    被害人沿慢車道靠右直線行駛之事實，應不致發生撞擊系爭
    聯結車車車尾而生車禍，並造成被害人死亡之結果，足見異
    議人之違規原因事實與肇事致人死亡之結果間確實具有因果
    關係，故異議人以被害人於事發當時有酒駕情形發生，認其
    違規停車行為與肇事致人死亡之結果間，無因果關係存在云
    云，洵不足採。
四、綜上所述，堪認異議人前開所辯，顯為推託卸責之詞，不足
    採信。從而，原處分機關認異議人有「在顯有妨礙他車通行
    處所停車」、「違反道路交通安全規則，因而肇事致人死亡
    」之違規事實，分別依道路交通管理處罰條例第56條第1 項
    第5 款、第61條第1 項第4 款規定，裁處罰鍰1,200 元及吊
    銷駕駛執照之處分，並無不當。異議人之異議為無理由，則
    原審所為異議駁回之裁定，於法並無不合，抗告意旨，雖執
    ：道路交通管理處罰條例第61條第1 項第4 款規定，應指在
    高速公路，快車道路肇事致人於死，始有其適用，而本件發
    生事故之地點，在高雄市○○區○○路，並非高速公路、快
    速道路，應無適用上開吊銷駕駛執照規定之餘地等詞，指摘
    原裁定不當，顯屬誤解法規，難認有理由，應予駁回。
據上論斷，應依道路交通事件處理辦法第26條，刑事訴訟法第41
2 條，裁定如主文。
中    華    民    國   100    年    8     月    11    日
                  刑事第七庭    審判長法  官  莊飛宗
                                      法  官  蔡廣昇
                                      法  官  謝宏宗
以上正本證明與原本無異。
本件裁定不得再抗告。
中    華    民    國   100    年    8     月    11    日
                                      書記官  蘇恒仁